【裁判字號】    99,消債抗,73
【裁判日期】    990625
【裁判案由】    聲請免責
【裁判全文】
臺灣板橋地方法院民事裁定            99年度消債抗字第73號
抗  告  人  甲○○
上列抗告人因消費者債務清理條例聲請免責事件，對於中華民國
99年3月4日本院98年度消債聲字第65號裁定提起抗告，本院裁定
如下：
    主    文
抗告駁回。
抗告程序費用由抗告人負擔。
    理    由
一、抗告人意旨略以：(一)伊於民國97年間任職於李家鄉滷味，擔
    任銷售人員，月薪為新臺幣（下同）3 萬2,000 元，因工作
    性質屬於路邊攤，工作時間為下午2 點半起至翌日凌晨2 點
    ，抗告人無法照顧當時6 個月大的小孩，且抗告人母親亦須
    工作，妹妹念書，弟弟當兵，故無法得到家人幫助，致須托
    育給專業保母，每月費用為2 萬元，是伊每月薪水3 萬2,00
    0 元，扣除保母費2 萬元、小孩奶粉尿布費用及抗告人生活
    費用每月6,000 元至7,000 元後，根本無剩餘之存款。(二)伊
    於消費期間從未遲繳，還有過一次償還，且有些消費是為了
    各家銀行的紅利點數，才會幫朋友刷卡，並不是各家銀行所
    稱之奢侈浪費，抗告人購買健康食品，是為了家人的健康；
    電話節費是被當時的直銷公司所騙。(三)抗告人前配偶於96年
    4 月至97年10月間幫忙償還每月協商款2 萬2,916 元，係因
    伊剛生完小孩無法工作，並非抗告人所得，豈能算入。又於
    99年2 月間，抗告人至馬偕醫院開刀，原任職公司卻以要抗
    告人調養身體為由，不再聘用。抗告人個人及子女生活又陷
    入困境，爰依法提起本件抗告，併為聲明：原裁定廢棄等語
    。
二、按法院裁定開始清算程序後，債務人有薪資、執行業務所得
    或其他固定收入，而普通債權人之分配總額低於債務人聲請
    清算前2 年間，可處分所得扣除自己及依法應受其扶養者所
    必要生活費用之數額者，法院應為不免責之裁定，但債務人
    證明經普通債權人全體同意者，不在此限，消費者債務清理
    條例（下稱本條例）第133 條定有明文。次按債務人有下列
    各款情形之一者，法院應為不免責之裁定，但債務人證明經
    普通債權人全體同意者，不在此限：(一)於七年內曾依破產法
    或本條例規定受免責。(二)隱匿、毀損應屬清算財團之財產，
    或為其他不利於債權人之處分。(三)捏造債務或承認不真實之
    債務。(四)因浪費、賭博或其他投機行為，致財產顯然減少或
    負擔過重之債務，而生開始清算之原因。(五)於清算聲請前一
    年內，已有清算之原因，而隱瞞其事實，使他人與之為交易
    致生損害。(六)明知已有清算原因之事實，非基於本人之義務
    ，而以特別利於債權人中之一人或數人為目的，提供擔保或
    消滅債務。(七)隱匿、毀棄、偽造或變造帳簿或其他會計文件
    之全部或一部，致其財產之狀況不真確。(八)故意於財產及收
    入狀況說明書為不實之記載，或有其他故意違反本條例所定
    義務之行為，亦為本條例第134 條所明定。
三、經查：原審通知全體無擔保債權人表示意見，反對抗告人免
    責之債權人提出抗告人消費明細資料如下：(一)於94年4 月間
    ，向遠東國際商業銀行貸款購買「數碼網路科技」之健康食
    品，金額達8 萬4,528 元；(二)自93年4 月至11月間，向萬泰
    商業銀行預借現金21萬9,000 元；自94年5 月至11月間，又
    預借現金40萬9,000 元；(三)分別於95年3 月7 日及同年月11
    日使用台新商業銀行、中國信託商業銀行信用卡，在卡尼爾
    美容坊刷卡消費，金額分別為3 萬元及5 萬元。抗告人雖以
    其購買健康食品，是為了家人的健康等情為辯，惟以其負債
    情形，抗告人本應更撙節支出，不應為任何非必要性支出，
    是其猶為上述消費行為，明顯超過抗告人之經濟能力及一般
    人之生活所必須。而抗告人預借現金部分，亦與其必要生活
    支出顯不相當，抗告人就此超出必要生活支出之預借現金部
    分，並未提出任何合理說明。至抗告人以：有些消費是為了
    各家銀行的紅利點數，才會幫朋友刷卡置辯等辭為真，則益
    徵抗告人所稱消費行為顯非屬其必要支出，而為投機之行為
    。從而，原審以抗告人有本條例第134 條第4 款規定情事存
    在，裁定不免責，核無違誤，抗告意旨指摘原裁定不當，求
    予廢棄，為無理由，應予駁回。又本件既經認定抗告人符合
    本條例第134 條第4 款規定，裁定不免責，即無須再就抗告
    意旨指摘原裁定不符合本條例第133 條之要件為審酌，附此
    敘明。
四、據上論結，本件抗告為無理由，依本條例第11條第2 項、第
    15條，民事訴訟法第495 條之1 第1 項、第449 條第1 項、
    第95條、第78條，裁定如主文。
中    華    民    國    99    年        6    月    25  日
            民事第一庭  審判長法  官  李世貴
                              法  官  黃若美
                              法  官  黃信滿
上為正本係照原本作成
本件不得再抗告。
中    華    民    國    99    年        6    月    25  日
                              書記官  莊琬婷

司法院資訊處製作；財團法人民間司法改革基金會備份。
